【裁判字號】    99,監宣,74
【裁判日期】    990531
【裁判案由】    監護宣告
【裁判全文】
臺灣士林地方法院民事裁定              99年度監宣字第74號
聲  請  人  顧徐和英
相  對  人  顧浙鈞
上列聲請人對於相對人聲請監護宣告事件，本院裁定如下：
    主  文
宣告顧浙鈞（男、民國○○年○ 月○ 日生、身分證統一編號：Ｚ000
000000號）為受輔助宣告之人。
選定顧徐和英（女、民國○○年○ 月○○日生、身分證統一編號：Ｚ0
00000000號）為受輔助宣告人顧浙鈞之輔助人。
聲請程序費用由受輔助宣告之人顧浙鈞負擔。
    理  由
一、本件聲請意旨略以：聲請人顧徐和英係相對人顧浙鈞之配偶
    ，相對人因罹患血管性失智症，雖延醫診治但不見起色，致
    不能為意思表示或受意思表示，或不能辨識其意思表示之效
    果，為此聲請准予裁定宣告相對人顧浙鈞為受監護宣告之人
    等語，並提出戶籍謄本、行政院國軍退除役官兵輔導委員會
    臺北榮民總醫院診斷證明書、親屬系統表等件為證。
二、按對於因精神障礙或其他心智缺陷，致其為意思表示或受意
    思表示，或辨識其意思表示效果之能力，顯有不足者，法院
    得因本人、配偶、四親等內之親屬、最近一年有同居事實之
    其他親屬、檢察官、主管機關或社會福利機構之聲請，為輔
    助之宣告，民法第15條之1 第1 項定有明文。又按法院對於
    監護之聲請，認為未達民法第14條第1 項之程度者，得依民
    法第15條之1 第1 項規定，為輔助之宣告，民法第14條第3
    項亦有明文。另法院對於監護之聲請，認為未達民法第14條
    第1 項之程度，而有輔助宣告之原因者，得依職權以裁定變
    更為輔助宣告，民事訴訟法第624 條之3 第1 項規定甚明。
三、經查，本院在鑑定人即臺北市立聯合醫院陽明院區精神科醫
    師楊逸鴻前訊問相對人顧浙鈞，審驗相對人之心神狀況，其
    對本院訊問內容大致能夠回應，惟反應較慢等情無誤。並審
    酌臺北市立聯合醫院民國99年5 月19日北市醫陽字第099306
    79000 號函附之精神鑑定報告書認：「(一)身體及神經學檢查
    ：其四肢尚能自主運動，但無法站立及行走。(二)精神狀態檢
    查：其於鑑定時意識清醒，但呈現失智狀態。其外觀整潔，
    情感淡漠，專心注意之能力不佳，態度合作。其活動量少，
    話少，俱部分語言理解能力，偶有答非所問之現象。其思考
    速度緩慢，思考內容貧乏，邏輯推理能力不佳。依其目前智
    能，無以得知過去是否曾有妄想（delusion）或幻覺（
    hallucination） 之經驗。其對現實事務之理解及判斷能力
    有部份障礙；定向感（orient ation；對人、時、地之認知
    ）有部份障礙（有時不認得家人）；短期記憶及長期記憶有
    明顯障礙；抽象思考能力（ab stract thinking）不佳；俱
    簡單的計算能力。顯見其大腦皮質之高等功能（high
    cortical function） 有明顯障礙。(三)結論：綜合顧員之病
    史、生活史及鑑定時臨床所見，顧員自民國90年車禍後，整
    體功能逐漸退化，四、五年前已喪失個人健康照顧能力、社
    會性與交通能力，已無獨立生活之能力，復參酌其大腦皮質
    之高等功能有明顯障礙，其臨床診斷為『血管性失智症，中
    度』（Vascular dementia ，moderate），病因為『顱內出
    血』（Intra-cranial hemorrhage）。其目前因精神障礙及
    心智缺陷，致其為意思表示及受意思表示，或辨識其意思表
    示效果之能力，顯有不足，故推斷顧員符合輔助宣告之資格
    。」等語，有本院99年5 月13日非訟事件筆錄及上揭精神鑑
    定報告書在卷可稽，堪認相對人顧浙鈞因罹患血管性失智症
    ，致其為意思表示或受意思表示，或辨識其意思表示效果之
    能力顯有不足等情為真正。又本件聲請人雖為監護宣告之聲
    請，惟相對人既未達應受監護宣告之程度，從而聲請人聲請
    監護宣告，尚屬有間。但因相對人之辨識能力顯有不足，仍
    有受輔助宣告之必要，故本院爰依職權以裁定宣告相對人為
    受輔助宣告之人。
四、按受輔助宣告之人，應置輔助人。法院選定輔助人時，應依
    受輔助宣告之人之最佳利益，優先考量受輔助宣告之人之意
    見，審酌一切情狀，並注意下列事項：(一)受輔助宣告之人之
    身心狀態與生活及財產狀況。(二)受輔助宣告之人與其配偶、
    子女或其他共同生活之人間之情感狀況。(三)輔助人之職業、
    經歷、意見及其與受輔助宣告之人之利害關係。(四)法人為輔
    助人時，其事業之種類與內容，法人及其代表人與受輔助宣
    告之人之利害關係。民法第1113條之1 第1 項、同條第2 項
    準用第1111條之1 分別定有明文。經查：本件相對人顧浙鈞
    既經宣告為受輔助宣告之人，本院自應為其選定輔助人。本
    院審酌聲請人顧徐和英為相對人之配偶，長期擔任相對人之
    主要照顧者，夫妻關係密切，應有相當之信賴關係，適於執
    行輔助人之職務，且聲請人亦表達其願意擔任相對人之監護
    人等語明確；而受監護人顧浙鈞亦表示其有事希望由聲請人
    幫忙處理等語無誤（均見本院99年5 月13日非訟事件筆錄）
    。因認由聲請人擔任輔助人，較能符合受輔助宣告人之最佳
    利益，爰選定顧徐和英為輔助人。
五、依民事訴訟法第624 條之1 第3 項準用第608 條第1 項，裁
    定如主文。
中    華    民    國    99    年    5     月    31    日
                  家事庭法  官  陳章榮
以上正本證明與原本無異。
如不服本裁定關於選定輔助人部分，應於送達後10日內向本院提
出抗告狀，並繳納抗告費新臺幣1000元；其餘關於輔助宣告部分
，不得抗告。
中    華    民    國    99    年    5     月    31    日
                        書記官  張竣閔

司法院資訊處製作；財團法人民間司法改革基金會備份。
